【裁判字號】    97,交聲,1504
【裁判日期】    971002
【裁判案由】    聲明異議
【裁判全文】
臺灣臺中地方法院交通事件裁定        97年度交聲字第1504號
原處分機關  交通部公路總局臺中區監理所
聲明異議人
即受處分人  甲○○
上列聲明異議人即受處分人因違反道路交通管理處罰條例案件，
對於交通部公路總局臺中區監理所於民國94年7月5日所為之中監
違字第裁60-H00000000號處分，聲明異議，本院裁定如下：
    主  文
異議駁回。
    理  由
一、按本條例所定罰鍰之處罰，受處罰人接獲違反道路交通管理
    事件通知單後，於15日內得不經裁決，逕依第92條第3項之
    罰鍰基準規定，向指定之處所繳納結案；不服舉發事實者，
    應於15日內，向處罰機關陳述意見；其不依通知所定期限前
    往指定處所聽候裁決，且未依規定期限繳納罰鍰結案或向處
    罰機關陳述意見者，處罰機關得逕行裁決之；受處分人，不
    服第8條主管機關所為之處罰，得於接到裁決書之翌日起20
    日內，向管轄地方法院聲明異議，道路交通管理處罰條例第
    9條第1項、第87條第1項分別定有明文。次按交通法庭認聲
    明異議不合法律上之程式或其異議權已經喪失者，應以裁定
    駁回之，但其不合法律上之程式可以補正者，應先定期命為
    補正，逾期不補正者，即予駁回，道路交通案件處理辦法第
    18條亦定有明文。又處理違反道路交通管理事件，有關文書
    送達之程序，準用行政程序法送達之規定，違反道路交通管
    理事件統一裁罰標準及處理細則第5條亦定有明文。再者，
    行政程序法中對於文書送達，於應受送達人之住居所、事務
    所或營業所為之。但在行政機關辦公處所或他處會晤應受送
    達人時，得於會晤處所為之；於應送達處所不獲會晤應受送
    達人時，得將文書付與有辨別事理能力之同居人、受僱人或
    應送達處所之接收郵件人員，行政程序法第72條第1項、第
    73條第1項分別定有明文。
二、查本件聲明異議人即受處分人甲○○（下稱受處分人）於民
    國91年5月4日上午9時55分許，駕駛車牌號碼2J-2900號自用
    小客車，行經中投公路北上8.8公里處，有「經雷達測速器
    測速後，時速95公里，速限70公里，超速25公里」之違規事
    實，遂由臺中縣警察局霧峰分局警員依道路交通管理處罰條
    例第40條第1項規定逕行舉發，嗣經交通部公路總局臺中區
    ○○○○道路交通管理處罰條例第40條第1項，於94年7月5
    日以之中監違字第裁60-H00000000號裁處新臺幣2千4百元，
    並依同法第63條第1項記違規點數1點，逾期則依裁決書處罰
    主文規定裁處。該裁決書業於94年7月6日送達予受處分人，
    由受處分人之同居人即其公公林文富代收等情，有舉發違反
    道路交通管理事件通知單、裁決書及中華民國郵政掛號郵件
    收件回執各1紙在卷可稽。受處分人雖主張婚後即搬離臺中
    縣太平市○○○街2巷18號之戶籍地址，且林文富並非其同居
    人，故上揭裁決書不生合法送達之效力云云。惟按戶籍法第
    20條第1項前段規定，遷出戶籍管轄區域3個月以上時，應為
    遷出登記，查受處分人既未依法向戶籍機關為戶籍變更登記
    ，復無任何與上開戶籍法同條項但書之得不為遷出登記事由
    之事證，則原處分機關本無從知悉受處分人之實際居所為何
    ，且受處分人之戶籍自90年1月15日起即設於臺中縣太平市
    ○○○街2巷18號，至95年6月15日始遷出至臺中縣太平市○
    ○○路126巷29號之情，有法務部戶役政連結作業系統個人
    基本資料及遷徙紀錄資料各1份存卷可參，則原處分機關於
    94年7月5日寄發裁決書時，送達至臺中縣太平市○○○街2巷
    18號，並由受處分人之公公林文富簽收，於法尚難謂有何違
    誤，況受處分人縱因故將戶籍地址登記於非實際居住處所，
    其本應隨時注意其戶籍地有無相關郵件寄送，本件又係由其
    公公林文富簽收，其公公林文富亦可隨時告知該郵件送達，
    要難因受處分人前詞辯稱，即遽認原處分機關送達程序不合
    法。是本件原處分機關確已為合法送達，則受處分人既已於
    該日收受裁決書，其聲明異議之20日法定期間，乃自收受送
    達之翌日即94年7月7日起算。又據法院訴訟當事人在途期間
    標準第4條第1項第2款規定，若受處分人非居住於處罰機關
    所在之鄉、鎮、市者，應扣除在途期間3日，本件受處分人
    依其陳述之居住地為臺中市○區○○路4段176號3樓，原處
    分機關則在臺中縣，則扣除在途期間3日後，受處分人聲明
    異議之法定期間末日應為94年7月29日，惟受處分人遲至97
    年5月13日始向本院遞狀聲明異議，有聲明異議狀及蓋於其
    上之本院收發室收件之章附卷可憑，是其聲明異議顯已逾20
    日之法定期間，且無從補正。從而，受處分人之異議不合法
    律上之程式，揆諸上開規定，自應予駁回。
三、至於受處分人質疑原處分機關在製作上揭裁決書前，有先行
    於94年4月11日註銷其汽車駕駛執照云云。然原處分機關係
    於94年8月20日起始註銷受處分人之汽車駕駛執照，故原處
    分機關於97年5月2日以中監自字第0971004031號函說明三倒
    數第2行所載之「自94年4月11日逕行註銷」，應屬數字誤植
    誤繕等情，有汽車駕照基本資料查詢報表1份附卷可佐，可
    知縱原處分機關於於97年5月2日中監自字第0971004031號函
    說明三倒數第2行關於駕駛執照註銷日期有誤植誤繕之情，
    仍不影響本案駕照註銷處分之效力甚明，併此敘明。
據上論斷，應依道路交通案件管理辦法第18條前段，裁定如主文
。
中    華    民    國    97    年    10    月     2    日
                    交通法庭    法  官  周瑞芬
以上正本證明與原本無異。
如不服本裁定應於送達後5日內向本院提出抗告狀。
                                書記官  孫立文
中    華    民    國    97    年    10    月     2    日


司法院資訊處製作；財團法人民間司法改革基金會備份。
